【裁判字號】    92,易,58
【裁判日期】    920522
【裁判案由】    違反毒品危害防制條例
【裁判全文】
臺灣新竹地方法院刑事判決                            九十二年度易字第五八號
    公  訴  人  臺灣新竹地方法院檢察署檢察官
    被      告  甲○○
右列被告因違反毒品危害防制條例案件，經檢察官提起公訴（九十一年度毒偵字第九
三六號），本院判決如左：
    主  文
甲○○施用第二級毒品，累犯，處有期徒刑捌月。
    事  實
一、甲○○有違反麻醉藥品管理條例案件前科，於民國八十五年間又因違反麻醉藥品
    管理條例及藥事法等案件，經臺灣花蓮地方法院定其應執行刑為有期徒刑一年三
    月確定，於八十六年十一月十四日執行完畢；前甫因施用毒品案件，經本院依聲
    請以八十九年度毒聲字第二二二六號裁定送觀察、勒戒後，因有繼續施用毒品之
    傾向，再經本院依聲請以八十九年度毒聲字第二四九０號裁定送強制戒治一年，
    因成效良好，經本院以九十年度毒聲字第七四七號裁定停止戒治，所餘戒治期間
    交付保護管束，嗣因保護管束期滿，由臺灣新竹地方法院檢察署檢察官於九十年
    十一月二十七日，以九十年度戒毒偵字第二三七號處分不起訴確定。惟其竟仍不
    知悔改，復另行基於施用第二級毒品安非他命之犯意，於九十一年七月七日下午
    二時二十分許往前回溯前九十六小時內之某時，在不詳地點，以燒烤玻璃球吸食
    器以吸取其煙霧之方式，施用第二級毒品安非他命一次，嗣為警於九十一年七月
    六日晚上九時三十分許，在新竹市○○街「豪斯登堡汽車旅館」一一一號房前，
    與駕駛車號六Ｐ─八一四五號自小客車之孔維均、劉恩蕙二人（均另案偵查中）
    一同為警查獲而得悉上情。
二、甲○○於本次被查獲後，已經本院依聲請以九十一年度毒聲字第一一五０號裁定
    令入戒治處所施以強制戒治一年，現正執行中。
三、案經新竹市警察局第一分局報告臺灣新竹地方法院檢察署檢察官偵查起訴。
    理  由
一、訊據被告甲○○，矢口否認有右揭自行施用毒品安非他命之犯行，辯稱：我這次
    去戒治我心甘情願，因為那段時間我都和孔維均他們在一起，他們有在吸安非他
    命，我並沒有吸，我可能是因此吸到二手煙云云。惟：
（一）經查，被告甲○○於警訊時所親自採取、封緘之尿液，經送驗結果確呈甲基安
      非他命陽性反應，此有新竹市衛生局於九十一年七月九日出具之不法尿液初步
      篩檢報告書暨新竹市警察局辦理煙毒、麻醉藥品案尿液送驗受檢人真實姓名代
      號對照表暨送驗登記簿各一份均附於偵查卷第三十九、四十頁可稽。雖被告甲
      ○○仍否認施用毒品，經檢察官再將其所排放之上開尿液送往國防部憲兵司令
      部刑事鑑識中心以螢光偏極免疫分析法、液相萃取（溶劑萃取）前處理法與氣
      相層析質譜分析法等三種方法鑑驗結果，確仍有甲基安非他命陽性反應，此有
      國防部憲兵司令部刑事鑑識中心於九十一年十一月十五日出具之（９１）綱得
      字第一五五六一號鑑驗通知書一份附於偵查卷第四十三頁可憑。按「尿液毒品
      檢驗若能使用較先進之氣相層析質譜儀分析法確認，則可完全排除偽陽性之干
      擾，為目前最具公信力的檢驗方法」，此有法務部調查局第六處（八七）發技
      （一）字第八七０七四五七四號函一紙附卷為憑，是國防部憲兵司令部刑事鑑
      識中心使用之檢驗方法應已可完全排除毒品偽陽性之干擾，其所為之檢驗結果
      堪以採信；又「甲基安非他命經口服投與後約百分之七十於二十四小時內自尿
      液中排出，約百分之九十於九十六小時內自尿液中排出，甲基安非他命之檢出
      與其投與方式、投與量、個人體質、採尿時間及檢測儀器之精密度等諸多因素
      有關，因此僅憑尿液中呈安非他命陽性反應，並無法確實推算吸食時間距採集
      時間之長短，惟依上述資料推斷，最長可能不會超過四日」，亦有行政院衛生
      署藥物食品檢驗局八十一年二月八日（八一）藥檢壹字第００一一五六號函一
      紙在卷可稽。是以，依上開說明佐以被告之尿液檢驗報告，被告於九十一年七
      月七日下午二時二十分許採尿時起往前回溯九十六小時內之某時，在不詳地點
      ，應確實有施用第二級毒品安非他命。
（二）次查，因被告於本院調查時極力否認有施用毒品之犯行，並一再辯稱係吸食到
      友人孔維均等人施用第二級毒品安非他命時之二手煙才會導致自己的尿液呈甲
      基安非他命陽性反應，經本院曾向行政院國軍退除役官兵輔導委員會臺北榮民
      總醫院函詢結果，其答覆稱：「有關吸入安非他命煙毒之『二手煙』（即被動
      吸入）後，尿液是否能驗出該毒物的問題，目前尚無因在公共場所被動吸入導
      致尿液鑑定為陽性反應之報告；然根據人體試驗研究報告，認為一般大麻煙吸
      食狀況之被告吸入量並不易致檢驗呈陽性反應。這些研究裡仍無法完全排除有
      陽性之可能性，就如由美國國立藥物濫用研究所藥癮研究中心康博士的一項報
      告指出，於一門窗關閉浴室大小之空間內，僅留一般通風的狀態下，同時點燃
      十六支大麻煙，令志願者於其中逗留一小時后再檢驗其尿液，發現有部分之受
      試者尿液若以２０ng／ml為酵素免疫分析法之臨界值時，有一小部分呈微弱之
      陽性反應。這些尿液標本若以較敏感、精確之氣相層析質譜儀檢驗亦幾乎偵測
      不到。然而，康博士亦強調在同時點燃十六支大麻煙的小空間裡要待上一個小
      時以上的確也不是一件容易的事，而且在點燃四支大麻煙的情況下要累積到足
      夠美國衛生部訂定的陽性尿液濃度也一樣極不容易。相似的研究也被應用在古
      柯鹼，結果更不易達到美國衛生部訂定的陽性尿液濃度標準。康博士這項研究
      結果是目前大麻及古柯鹼二手煙研究中較完整，也較被公認的，至於安非他命
      則無直接參考資料，然依類似理論，安非他命二手煙要達我國衛生署或美國衛
      生部訂定的陽性尿液濃度確認標準（安非他命＞５００mg／ml，或安非他命＞
      ２００mg／ml加上甲基安非他命＞５００mg／ml），應極不可能。因之，尿液
      檢驗之陽性結果為二手煙所致之可能，以目前國內之標準值而言，此情況造成
      之偽陽性的機會非常非常小。」，此有行政院國軍退除役官兵輔導委員會臺北
      榮民總醫院內科部臨床毒物科於九十一年九月十一日以北總內字第九一二八五
      四二號所為之函覆附於本院卷內可憑。依上開專家之意見，被告之辯解要成立
      之機會係「非常非常小」，已甚為明確。
（三）又，被告前因施用毒品案件，先經本院依聲請以八十九年度毒聲字第二二二六
      號裁定送觀察、勒戒後，因有繼續施用毒品之傾向，再經本院依聲請以八十九
      年度毒聲字第二四九０號裁定送強制戒治一年，因成效良好，經本院以九十年
      度毒聲字第七四七號裁定停止戒治，所餘戒治期間交付保護管束，嗣因保護管
      束期滿，由臺灣新竹地方法院檢察署檢察官於九十年十一月二十七日，以九十
      年度戒毒偵字第二三七號處分不起訴確定乙情，有上開不起訴處分書、裁定書
      等在卷足憑，其於受觀察、勒戒認有癮而予以強制戒治後，已經予以不起訴處
      分，其再犯本件施用毒品罪為二犯，其本次犯行已經本院依聲請以九十一年度
      毒聲字第一一五０號裁定令入戒治處所施以強制戒治一年，現正執行中，有臺
      灣新竹地方法院檢察署刑案資料查註紀錄表及臺灣高等法院被告全國前案紀錄
      表各一份在卷可參。
    綜上所述，本件事證已臻明確，被告二犯施用第二級毒品安非他命之犯行堪以認
    定，應予依法論科。
二、核被告甲○○所為，係犯毒品危害防制條例第十條第二項之施用第二級毒品安非
    他命罪。其持有第二級毒品安非他命之低度行為，應為其施用毒品之高度行為所
    吸收，不另論罪。末查，被告甲○○有違反麻醉藥品管理條例案件前科，於八十
    五年間又因違反麻醉藥品管理條例及藥事法等案件，經臺灣花蓮地方法院定其應
    執行期有期徒刑一年三月確定，於八十六年十一月十四日執行完畢，有臺灣新竹
    地方法院檢察署刑案資料查註紀錄表及臺灣高等法院被告全國前案紀錄表各一份
    在卷足參，其於受有期徒刑之執行完畢後五年以內再犯本件有期徒刑以上之罪，
    為累犯，依刑法第四十七條規定加重其刑。爰審酌被告一再沾染毒品，不知珍惜
    前次因受觀察、勒戒後又強制戒治應已戒除毒癮之機會改過自新，竟又再犯本案
    ，及其品性、生活狀況、智識程度、犯罪所生之損害、犯罪後態度等一切情狀，
    量處如主文所示之刑，以資警惕。
三、據上論斷，應依刑事訴訟法第二百九十九條第一項前段，毒品危害防制條例第十
    條第二項，刑法第十一條前段、第四十七條，判決如主文。
本案經檢察官鍾曉亞到庭執行職務。
中      華      民      國    九十二    年      五      月    二十二    日
                                    臺灣新竹地方法院刑事第一庭
                                        法  官    遲中慧
右正本證明與原本無異。
如不服本判決，應於判決送達後十日內向本院提出上訴狀( 應附繕本 )，上訴於臺灣
高等法院。
                                        書記官    龔柏萃
中      華      民      國    九十二    年      五      月    二十二    日
附錄本案論罪科刑法條全文：毒品危害防制條例第十條第二項、
施用第二級毒品者，處三年以下有期徒刑。


司法院資訊處製作；財團法人民間司法改革基金會備份。
